【裁判字號】    98,上訴,1119
【裁判日期】    980626
【裁判案由】    違反槍砲彈藥刀械管制條例
【裁判全文】
臺灣高等法院刑事判決                98年度上訴字第1119號
上  訴  人
即  被  告  甲○○
                      1號
                    現於臺灣新竹監獄執行中
指定辯護人  本院公設辯護人周君穎
上列上訴人因違反槍砲彈藥刀械管制條例案件，不服臺灣新竹地
方法院九十七年度訴字第九七八號，中華民國九十八年一月二十
三日第一審判決（起訴案號：臺灣新竹地方法院檢察署九十七年
度偵字第四九五二號），提起上訴，本院判決後，經最高法院發
回更審，本院判決如下：
    主  文
上訴駁回。
    犯罪事實
甲○○明知可發射子彈具有殺傷力之槍枝，未經主管機關許可，
不得持有，且明知其綽號阿萬之真實姓名年籍不詳之成年友人，
於民國（下同）九十七年七月十六日十九時許，留置在其所駕駛
車牌號碼八一八八－ＦＧ號自用小客車內，由ＲＯＨＭ廠ＲＧ八
○○型金屬模型槍換裝土造金屬槍管所成之改造手槍一支（槍枝
管制編號0000000000號），係具有殺傷力之槍枝，竟
基於持有其他可發射子彈具有殺傷力之改造槍枝之犯意，自斯時
起，即未經許可而持有該具有殺傷力之改造手槍一支。
嗣甲○○於九十七年七月十七日十五時三十分許，持有上揭改造
手槍，駕駛前揭自用小客車，行經新竹縣新埔鎮下茅埔十之一號
旁時，遇警巡邏，為規避警方盤查，迅速倒車，欲離開現場，不
慎翻落山谷，而為警查獲，並自其所駕駛之前述自用小客車內扣
得上開改造手槍一支。
    理  由
甲、程序部分：
  壹、按判決書應分別記載裁判之主文與理由；有罪之判決書並
      應記載「犯罪事實」，且得與理由合併記載，為九十三年
      六月二十三日修正之刑事訴訟法第三百零八條所明定，參
      諸其立法理由為：刑事有罪判決所應記載之事實應係賦予
      法律評價而經取捨並「符合犯罪構成要件」之具體社會事
      實，爰參考日本刑事訴訟法第三百三十五條第一項之立法
      例，將原條文後段所定「並應記載事實」修正為「並應記
      載犯罪事實」，以臻明確。
      按關於非屬犯罪構成要件之犯罪細節，並不屬於有罪判決
      書必要記載之事項，自亦非判決理由所應敘述之範圍（最
      高法院九十四年台上字第六三三八號判決參照）；次按，
      有罪判決書應記載之「犯罪事實」，應係指符合犯罪構成
      要件之具體社會事實，如被告犯罪之時間、地點、手段以
      及其他該當於犯罪構成要件而足資認定既判力範圍之具體
      社會事實；至於構成要件以外之其他適用法律事實，例如
      ：刑罰之加重或減輕事由，可無須在「犯罪事實」欄中記
      載，僅於理由內依刑事訴訟法第三百十條第四款記載其理
      由即足（最高法院九十四年台非第一五二號判決參照），
      合先敘明。
  貳、證據能力認定（參見附表所列證據清單）：
    一、本件證據一被告之供述，被告及公設辯護人並未主張無
        證據能力；另證據二至證據十除證據七、證據九外，符
        合刑事訴訟法第一百五十九條之四之傳聞法則之例外規
        定，而均得作為本件之證據。
    二、證據七、證據九被告及公設辯護人並未於本院言詞辯論
        終結前表示無證據能力，復查其取得過程無何明顯瑕疵
        ，而應可作為本件之證據。
乙、認定犯罪構成要件事實所憑之證據及其認定之理由：
  一、訊據被告甲○○對於上揭時地持有前揭具有殺傷力之改造
      槍枝之事實坦承不諱，並為證人黃伯凱於原審審理時證述
      鑑定經過綦詳（見原審卷第三十九頁背面至四十一頁背面
      ），且有新竹市警察局搜索筆錄一份、自願受搜索同意書
      一份、扣押物品目錄表一份、新竹市警察局槍枝初步檢視
      報告表一份、前揭槍枝之照片七幀、車籍查詢—基本資料
      詳細畫面一份、查獲地點之照片十幀等在卷足稽（見九十
      七年度偵字第四九五二號卷，以下簡稱第四九五二號偵卷
      第七至十五、二十二、三十三至三十八頁）。
  二、被告雖一再辯稱：被告僅因友人偶然遺落槍枝於被告車上
      ，而持有系爭槍枝，被告並無持有具有殺傷力之槍枝之認
      識或意欲可言，既無犯罪故意，應不為罪；且扣案之槍枝
      無殺傷力，並舉新竹市警察局槍枝初步檢視報告表為證（
      參見偵查卷第十一頁），惟查，扣案之槍枝經原審送請內
      政部警政署刑事警察局鑑定結果：送鑑改造手槍（槍枝管
      制編號0000000000），認係改造手槍，由ＲＯ
      ＨＭ廠ＲＧ八○○型金屬模型槍，換裝土造金屬槍管而成
      ，擊發功能正常，可供擊發適用子彈使用，認具殺傷力等
      情，有該局九十七年九月八日刑鑑字第○九七○一○八八
      ○四號槍彈鑑定書一份在卷足憑（見第四九五二號偵卷第
      五十至五十四頁）。
      而新竹市警察局槍枝初步檢視報告表雖就「槍枝是否具擊
      發機構，並可發揮功能」該項記載為「否」，初步檢視結
      果認為非管制槍枝的可能性較大（參見偵查卷第十一頁）
      。本院為釐清疑義，遂將上開初步檢視報告表隨同扣案槍
      枝再送請鑑定結果，亦認為扣案之手槍撞針長度雖較槍機
      長，而呈突出於槍機壁之狀態，惟不影響其撞針功能，可
      供擊發適用子彈使用，仍認具有殺傷力，此有內政部警政
      署刑事警察局九十八年四月二十七日刑鑑字第０九八００
      四一八一四號函在卷可稽（參見本院卷第二十六頁）。查
      內政部警政署刑事警察局為槍枝有無殺傷力之專業鑑定機
      構，所為二次鑑定意見自較上述新竹市警察局槍枝初步檢
      視報告表為可採，所辯自難以遽信。
  三、綜上各情，被告前開所辯，無非事後諉卸之詞，不足採信
      ，本件事證明確，被告犯行，洵堪認定。
丙、適用法律：
  一、核被告甲○○未經許可，持有前揭具有殺傷力之改造槍枝
      ，是其所為係犯槍砲彈藥刀械管制條例第八條第四項之未
      經許可，持有可發射子彈具有殺傷力之改造槍枝罪（按原
      審誤載為寄藏，茲予更正）。
  二、累犯：查被告曾於八十六年間因違反藥事法案件、槍砲彈
      藥刀械管制條例案件及犯贓物罪，經臺灣桃園地方法院於
      九十二年三月十七日以八十六年度訴字第一七六五號分別
      判處有期徒刑六月、六月及五月，應執行有期徒刑一年三
      月，於九十二年八月十一日確定；又於九十一年間因犯竊
      盜罪及贓物罪，經臺灣桃園地方法院於九十二年六月二十
      六日以九十二年度易字第四二九號判處有期徒刑八月及三
      月，應執行有期徒刑十月，於九十二年八月二十一日確定
      。嗣上揭案件接續執行，於九十四年八月十七日假釋出監
      ，假釋期間至九十四年八月二十九日縮刑期滿，未經撤銷
      假釋，而視為執行完畢，此有臺灣新竹地方法院檢察署刑
      案資料查註紀錄表及本院被告全國前案紀錄表在卷可稽，
      其於五年以內故意再犯本件有期徒刑以上刑之罪，為累犯
      ，依刑法第四十七之規定應加重其刑。
丁、維持原判決及駁回上訴之理由：
  一、查原審認被告罪證明確，適用刑事訴訟法第二百九十九條
      第一項前段，槍砲彈藥刀械管制條例第八條第四項，刑法
      第十一條前段、第四十二條第三項、第三十八條第一項第
      一款，刑法施行法第一條之一第一項、第二項前段，並審
      酌具有殺傷力之槍枝係屬高度危險之物品，非經主管機關
      之許可，當不得擅自持有，被告漠視法令，率爾持有上揭
      具有殺傷力之槍枝，對於社會秩序與治安造成重大危害，
      渠之行徑殊值非難，及其並未實際取出使用，且犯後尚能
      坦承犯行等一切情狀，量處有期徒刑三年四月，併科罰金
      新臺幣五萬元，另就罰金如易服勞役，諭知以新臺幣一仟
      元折算壹日，扣案由ＲＯＨＭ廠ＲＧ八○○型金屬模型槍
      換裝土造金屬槍管所成之改造手槍一支（槍枝管制編號0
      000000000號）沒收之經核認事用法，並無違誤
      ，量刑亦屬妥當，應予維持。
  二、上訴人即被告猶持前述理由上訴，尚無理由，已如前所述
      ，其上訴應予駁回。
據上論斷，應依刑事訴訟法第三百六十八條，判決如主文。
本案經檢察官賴俊雄到庭執行職務。
中    華    民    國    98    年     6    月    26    日
                    刑事第十八庭審判長法  官  吳鴻章
                                      法  官  徐昌錦
                                      法  官  陳健順
以上正本證明與原本無異。
如不服本判決，應於收受送達後10日內向本院提出上訴書狀，其
未敘述上訴之理由者並得於提起上訴後10日內向本院補提理由書
（均須按他造當事人之人數附繕本）「切勿逕送上級法院」。
                                      書記官  劉寶鈴
中    華    民    國    98    年    6     月    26    日
附錄論罪法條：
槍砲彈藥刀械管制條例第8條第4項
未經許可，製造、販賣或運輸鋼筆槍、瓦斯槍、麻醉槍、獵槍、
空氣槍或第4條第1項第1款所定其他可發射金屬或子彈具有殺傷
力之各式槍砲者，處無期徒刑或5年以上有期徒刑，併科新臺幣1
千萬元以下罰金。
未經許可，轉讓、出租或出借前項所列槍枝者，處 5 年以上有期
徒刑，併科新臺幣 1 千萬元以下罰金。
意圖供自己或他人犯罪之用，而犯前二項之罪者，處無期徒刑或
 7 年以上有期徒刑，併科新臺幣 1 千萬元以下罰金。
未經許可，持有、寄藏或意圖販賣而陳列第 1 項所列槍枝者，處
 3年以上10年以下有期徒刑，併科新臺幣700萬元以下罰金。
第 1 項至第 3 項之未遂犯罰之。
附表：證據清單
      證據一：被告甲○○供述（警詢、偵訊、原審、本院）。
      證據二：證人黃伯凱證述（原審）。
      證據三：搜索筆錄（偵卷第七頁）。
      證據四：自願受搜索同意書（偵卷第九頁）。
      證據五：新竹市警察局槍枝初步檢視報告表（偵卷第十一
              頁）。
      證據六：車籍查詢－基本資料詳細畫面（偵卷第二十二頁
              ）。
      證據七：查獲地點照片（偵卷第三十三頁後）。
      證據八：內政部警政署刑事警察局九十七年九月八日刑鑑
              字第○九七○一○八八○四號槍彈鑑定書（偵卷
              第五十頁）。
      證據九：扣案之改造手槍一支。
      證據十：內政部警政署刑事警察局九十八年四月二十七日
              刑鑑字第○九八○○四一八一四號函。


司法院資訊處製作；財團法人民間司法改革基金會備份。
